臺灣板橋地方法院刑事判決　　　　　　 100年度易字第1765號
公　訴　人　臺灣板橋地方法院檢察署檢察官
被　　　告　左藏惟
選任辯護人　王元勳律師
　　　　　　李怡欣律師
上列被告因詐欺案件，經檢察官提起公訴（100 年度偵字第9055
號），本院判決如下：
    主  文
左藏惟幫助意圖為自己不法之所有，以詐術使人將本人之物交付
，處拘役參拾日，如易科罰金，以新臺幣壹仟元折算壹日。
    事  實
一、左藏惟已預見將自己之存摺、提款卡及密碼等金融帳戶資料
    交付他人，足以幫助詐欺集團成員提領詐欺之犯罪所得，竟
    仍不違背其本意，基於幫助他人詐欺取財之不確定故意，於
    民國九十八年八月二十二日至同年十二月十日止期間之某日
    ，在不詳地點，將其所有之聯邦商業銀行第0000000
    000000000號帳戶（以下簡稱聯邦銀行帳戶）之存
    摺、提款卡及密碼，交付予真實姓名年籍不詳之成年人。嗣
    該成年人所屬之詐欺集團成員即基於為自己不法所有之意圖
    ，於九十八年十二月十日下午，利用網路對在新北市○○區
    ○○路一段一八八巷十一弄六十八號上網之陳又豪佯稱：援
    交前須操作自動櫃員機確認身分云云，致陳又豪陷於錯誤，
    依指示前往新北市○○區○○路某處操作自動櫃員機，因此
    匯款新臺幣（下同）二萬九千九百八十二元至左藏惟上開聯
    邦銀行帳戶內，款項旋遭詐欺集團成員提領一空。嗣陳又豪
    發覺被騙，經報警處理，始循線查獲上情。
二、案經新北市政府警察局海山分局移送臺灣板橋地方法院檢察
    署檢察官偵查起訴。
    理  由
甲、有關證據能力方面：
一、按被告以外之人於審判外之言詞或書面陳述，除法律有規定
    者外，不得作為證據，刑事訴訟法第一百五十九條第一項固
    有明定。惟被告以外之人於審判外之陳述，雖不符同法第一
    百五十九條之一至之四規定，但經當事人於審判程序同意作
    為證據，法院審酌該言詞陳述或書面作成時之情況，認為適
    當者，亦得為證據，且當事人、辯護人於法院調查證據時，
    知有第一百五十九條第一項不得為證據之情形，而未於言詞
    辯論終結前聲明異議者，視為有前項之同意，此亦據刑事訴
    訟法第一百五十九條之五規定甚明。
二、本案判決所引用之被告以外之人於審判外之陳述，被告左藏
    惟及其辯護人於一百年七月十八日本院準備程序進行中，已
    陳稱：對證據能力沒有意見等語明確，迄本院言詞辯論終結
    前，復未對該等證據之證據能力聲明異議，本院審酌該等證
    據之取得，並無違法不當或證明力明顯過低之瑕疵，亦認以
    之作為證據，要屬適當。是以依刑事訴訟法第一百五十九條
    之五之規定，本案判決所引用之被告以外之人於審判外之陳
    述，均有證據能力。
乙、實體方面：
一、訊據被告坦承：系爭聯邦銀行帳戶係伊親自申請開立，嗣陳
    又豪遭不詳人士詐騙，而於九十八年十二月十日匯款二萬九
    千九百八十二元至該帳戶內，且款項旋遭人提領一空等情不
    諱，惟矢口否認有何幫助詐欺犯行，辯稱：伊於九十八年八
    月二十二日自聯邦銀行帳戶提領九百元後，即未再使用該帳
    戶，嗣帳戶存摺、印章及提款卡因放置於書包內，一併遭人
    竊取，因帳戶內僅餘一百元，伊認為損失不大，故未報警處
    理，絕非故意將帳戶之存摺、提款卡及密碼交付予他人，自
    無幫助詐欺之犯行云云。經查：
  (一)本案聯邦銀行帳戶係被告親自申請開立，嗣陳又豪遭不詳人
    士詐騙，而於九十八年十二月十日匯款二萬九千九百八十二
    元至該帳戶內，且款項旋遭人提領一空之事實，業據被告自
    承在卷，並經證人即被害人陳又豪於警詢中指述綦詳（見偵
    查卷第七頁、第八頁），並有內政部警政署反詐騙諮詢專線
    紀錄表、新北市政府警察局海山分局海山派出所受理各類案
    件紀錄表、受理刑事案件報案三聯單、玉山銀行自動櫃員機
    交易明細及網路對話列印資料各一件，以及新北市政府警察
    局海山分局一百年三月三十一日新北警海刑字第１００００
    １４２４９號函暨檢送之聯邦銀行帳戶開戶資料及存摺存款
    明細表一份在卷可憑（見偵查卷第十一頁至第十五頁），堪
    予認定。
  (二)被告雖辯稱：聯邦銀行帳戶之存摺、提款卡係放在書包裡，
    九十八年十一月間伊將該書包放置在機車置物箱內，遭不詳
    人士竊取而遺失，並非伊交付予他人云云。然本案聯邦銀行
    帳戶自九十八年三月九日開立並存入一千元後，被告僅曾於
    九十八年八月二十二日提款九百元，之後便將本案存摺、提
    款卡與其他金融帳戶之存摺、提款卡一同放置在自己房間裡
    之事實，業據被告供陳在卷，核與卷附存摺存款明細表之記
    載相符，足認被告甚少使用本案聯邦銀行帳戶，則何以竟又
    將該帳戶之存摺、提款卡攜帶出門，實已要非無疑。被告雖
    又稱：伊係因為要申請學校補助，才將聯邦銀行帳戶之存摺
    、提款卡放在書包帶出門云云，然另對照被告自承：學校要
    的只是存摺影本，且實際上補助款係匯入伊父親帳戶等情節
    以觀，顯然被告並無特地攜帶聯邦銀行帳戶存摺、提款卡出
    門之必要，況被告既稱：存摺、提款卡放在書包裡，和課本
    、筆等上學用品一併遭人竊取，課本、書包是每天都須用到
    ，所以翌日就發現課本、書包遺失等情不諱，則何以單單疏
    未發覺聯邦銀行帳戶之存摺、提款卡亦一併遭竊？是以被告
    所辯上情，明顯悖於常情事理，實已難遽信為真。
  (三)再者，一般金融卡之密碼係由六至十二個數字排列組成，甚
    難憑空猜測，此為本院歷來職務上所知悉之事項，如非被告
    有意告知，他人實無從知悉被告所設定之密碼。被告於本院
    審理時，復已自承：「（上開帳戶的金融卡密碼幾號？）0
    0000000，因為人家說數字８就是『發』，我就是隱
    含這個意義去設定的。」等情綦詳，足認被告對於自己設定
    之密碼印象深刻，迄本院開庭審理時仍能明確記憶，自無擔
    心忘記密碼而將之寫下之必要，是以如非被告主動告知，他
    人實無從知悉被告所設定之密碼，再觀諸對照陳又豪匯入被
    告聯邦銀行帳戶之款項，旋遭不詳人士提領一空乙節，益徵
    本案帳戶存摺、提款卡及密碼並非遺失或遭竊，而係被告自
    行提供予他人，甚為明確。
  (四)又本案詐欺集團既利用被告所有之聯邦銀行帳戶作為詐騙工
    具，且確有陳又豪受騙匯款之事實，業如前述，衡情詐騙集
    團決不致於選擇一個隨時可能遭人掛失之帳戶作為其等詐騙
    工具，否則該詐欺集團大費周章實施詐術，並使被害人陷於
    錯誤而匯款後，如存戶發覺帳戶遭竊而辦理掛失手續，導致
    無法順利取得詐騙款項，豈不白費氣力又徒增為警查緝之風
    險？故詐欺集團斷無將其等能否順利提領犯罪所得之關鍵，
    置於如此不確定境地之可能。本院雖查無進一步證據足認被
    告有參與詐欺集團詐領他人財物之構成要件行為，惟依據前
    揭事證，實已足認本案聯邦銀行帳戶之存摺、提款卡並非遭
    竊，而係被告提供詐欺集團使用無疑。又被告既曾於九十八
    年八月二十二日提領九百元，顯然斯時本案帳戶之存摺、提
    款卡仍在被告實力支配之下，嗣被害人陳又豪於九十八年十
    二月十日受騙匯款，是以被告將聯邦銀行帳戶存摺、提款卡
    及密碼提供予詐欺集團之時間，應係在九十八年八月二十二
    日至同年十二月十日止期間之某日，亦堪予認定。
  (六)按金融帳戶為個人理財工具，而申請開設金融帳戶並無任何
    特殊限制，一般民眾皆可申請，且開戶門檻不高，一人復得
    在不同金融機構申請數個存款帳戶使用，此乃眾所週知之事
    實。次按向金融機構開設帳戶、請領存摺及金融卡使用一事
    ，乃針對個人身分之社會信用而予資金流通，具有強烈屬人
    性；故依一般人之社會生活經驗，實無收集（包含購買、承
    租或借用等）他人帳戶使用之必要。如陌生人不以自己名義
    申請開戶，反向他人收集銀行帳戶供己使用，該他人對於收
    集帳戶者是否合法使用乙節，應有合理懷疑甚明。被告係具
    備通常事理能力之一般人，其於提供聯邦銀行帳戶之存摺、
    提款卡及密碼予不詳人士使用時，應已足預見對方可能作為
    詐騙他人財物之工具使用，惟被告仍將之交付，顯然縱使該
    帳戶遭詐欺集團作為提領詐欺犯罪所得用途，仍不違其本意
    ，被告主觀上有幫助詐欺取財之不確定故意，亦彰甚明。
  (七)綜上所述，本案事證明確，被告犯行堪予認定。
二、核被告所為，係犯刑法第三十條第一項、第三百三十九條第
    一項之幫助詐欺取財罪。被告係基於幫助之犯意，提供帳戶
    之存摺、提款卡及密碼予不詳人士所屬詐欺集團，為該詐欺
    集團之詐騙財物犯行提供助力，並非直接參與詐欺取財之構
    成要件行為，為幫助犯，爰依刑法第三十條第二項之規定減
    輕其刑。爰審酌被告所為有害金融交易秩序，助長詐騙財產
    犯罪之風氣，增加被害人尋求救濟之困難，惟其素行尚可，
    暨其犯罪之動機、目的、被害人遭詐騙之金額，兼以否認犯
    罪之犯罪後態度等一切情狀，量處如主文所示之刑，並諭知
    易科罰金之折算標準。被告提供予不詳人士使用之聯邦銀行
    帳戶存摺、提款卡並未扣案，無證據證明尚屬存在，且該帳
    戶經被害人報案後，已列為警示帳戶，無再遭不法利用之虞
    ，上開物品又非違禁物，爰不併予宣告沒收，附此指明。
據上論斷，應依刑事訴訟法第二百九十九條第一項前段，刑法第
三十條、第三百三十九條第一項、第四十一條第一項前段，刑法
施行法第一條之一，判決如主文。
本案經檢察官黃怡華到庭執行職務。
中    華    民    國   100    年    9     月    19    日
                  刑事第十五庭  審判長法  官  劉元斐
                                      法  官  李俊彥
                                      法  官  方鴻愷
上列正本證明與原本無異。
如不服本判決，應於判決送達後10日內敘明上訴理由，向本院提
出上訴狀 (應附繕本) ，上訴於臺灣高等法院。其未敘述上訴理
由者，應於上訴期間屆滿後20日內向本院補提理由書「切勿逕送
上級法院」。
                                      書記官  陳金鳳
中    華    民    國   100    年    9     月    21    日
附錄本案論罪科刑所引法條
刑法第三百三十九條
意圖為自己或第三人不法之所有，以詐術使人將本人或第三人之
物交付者，處五年以下有期徒刑、拘役或科或併科一千元以下罰
金。
以前項方法得財產上不法之利益或使第三人得之者，亦同。
前二項之未遂犯罰之。